【裁判字號】    95,交上訴,128
【裁判日期】    951108
【裁判案由】    公共危險等
【裁判全文】
臺灣高等法院刑事判決               95年度交上訴字第128號
上  訴  人  臺灣臺北地方法院檢察署檢察官
被      告  甲○○
選任辯護人  張和怡律師
上列上訴人因被告公共危險等案件，不服臺灣臺北地方法院95年
度交易字第330號，中華民國95年8月8日第一審判決（起訴案號
：臺灣臺北地方法院檢察署94年度偵字第21720號），提起上訴
，本院判決如下：
    主  文
上訴駁回。
甲○○緩刑年。
    事  實
一、甲○○於民國94年9月6日下午4時50分，騎乘車牌號碼DPM－
    357號輕型機車，沿臺北市中正區○○○路由南向北方向行
    駛，行經該路與濟南路交岔路口時，原應注意車前狀況，並
    隨時採取必要之安全措施，而依當時天氣晴朗，有日間自然
    光線、路面狀況為乾燥、無缺陷、無障礙物且視距良好，並
    無不能注意之情事，詎甲○○竟疏於注意，即貿然驅車自左
    側超越前方同向由乙○○所騎乘之車號CMB－561號輕型機車
    （起訴書誤載為重型機車，應予更正）時，其車右後側車身
    不慎擦撞該車之左前側車身，致乙○○人車倒地，並受有左
    肘及左膝擦挫傷等傷害。詎甲○○於駕駛動力交通工具肇事
    ，致乙○○受傷後，竟未停車查看，俾以救助傷患及報警處
    理，即逕自騎乘前開輕型機車加速逃逸。嗣經路人陳威志目
    擊案發經過，並記下甲○○之前揭機車車牌號碼，經乙○○
    報警處理而循線查獲
二、案經乙○○訴由臺北市政府警察局中正第一分局報請臺灣臺
    北地方法院檢察署檢察官偵查起訴。
    理  由
一、訊據被告甲○○矢口否認涉有前開犯嫌，辯稱：伊當天在上
    班，其所有之車號CMB－561號機車停放在林口街52巷1年多
    ，伊很久沒有騎車，也沒有借他人駕駛，該機車也未遺失云
    云。
二、經查：
(一)上開事實，業據告訴人乙○○指訴綦詳，核與目擊案發經過
    之證人陳威志於警訊時、原審偵審中證述情節大致相符，並
    有道路交通事故現場圖、交通事故談話紀錄表、道路交通事
    故調查報告表（一）、（二）、照片10張及臺北市立聯合醫
    院診斷證明書在卷可稽。此外，本件經被告同意後送請法務
    部調查局實施測謊，其測謊結果，認：「甲○○稱：（一）
    「案發時其未經肇事現場」；（二）「其未碰撞被害人機車
    」，上述問題經測試呈情緒波動反應，研判有說謊。」，有
    該局95年3月21日調科參字第09500119070號測謊報告書1紙
    在卷為憑，足認被告辯稱：伊於案發當天在上班云云，無非
    空言，不足採信。至被告雖提出其上班打卡資料，然依該打
    卡資料僅載明被告上班時間，並未載明被告下班時間，是該
    打卡資料亦不足據為有利被告之證據。
(二)被告雖又辯稱：告訴人指訴該機車係深色，但其騎車係綠色
    ，並提出機車照片，惟觀諸該照片，機車之顏色係藍綠色，
    而顏色之形容依個人主觀之不同而有異，自難認告訴人指訴
    之深色與被告機車色澤不符，是被告執此爭辯，尚屬無據。
(三)按汽車行駛時，駕駛人應注意車前狀況，．．．並隨時採取
    必要之安全措施，道路交通安全規則第94條第3項定有明文
    。被告騎乘機車車行經上開路段，應注意車前狀況，隨時採
    取必要之安全措施，以預防危險之發生，且肇事當時天氣晴
    朗，有日間自然光線、路面狀況為乾燥、無缺陷、無障礙物
    且視距良好，有上開道路交通事故調查報告表在卷為憑，並
    無不能注意情事，乃被告竟疏未注意，貿然驅車自左側超越
    前方同向由告訴人所騎乘之輕型機車，致告訴人人車倒地，
    並受有左肘及左膝擦挫傷等傷害，自難辭過失之責。又告訴
    人確因本件車禍受有上開傷害，被告之過失行為與告訴人之
    傷害結果間，顯有相當因果關係。本件事證明確，被告犯行
    洵堪認定。
二、新舊法比較適用：
(一)按94年1月7日修正公布，95年7月1日施行之刑法第2條第1項
    規定：「行為後法律有變更者，適用行為時之法律。但行為
    後之法律有利於行為人者，適用最有利於行為之法律。」。
(二)又依新增刑法施行法第1條之1規定，中華民國94年1月7日刑
    法修正施行後，刑法分則編所定罰金之貨幣單位為新台幣；
    94 年1月7日刑法修正時，刑法分則編未修正之條文定有罰
    金者，自94年1月7日刑法修正後，就其所定數額提高為30倍
    ，但72年6月26日至94年1月7日新增或修正之條文，就其所
    定數額提高為3倍。修正後有關法定刑罰金數額，並無較有
    利於修正前規定。
(三)被告於行為時之刑法第41條第1項前段規定：「犯最重本刑
    為五年以下有期徒刑以下之刑之罪，而受六個月以下有期徒
    刑或拘役之宣告，因身體、教育、職業、家庭之關係或其他
    正當事由，執行顯有困難者，得以一元以上三元以下折算一
    日，易科罰金。」，又被告行為時之易科罰金折算標準及罰
    金罰鍰提高標準條例第2條前段（現已刪除）規定，就其原
    定數額提高為100倍折算1日，則本件被告行為時之易科罰金
    折算標準，應以銀元300元折算1日，經折算為新臺幣後，應
    以新臺幣900元折算為1日。惟95年7月1日修正公布施行之刑
    法第41條第1項前段則規定：「犯最重本刑為五年以下有期
    徒刑以下之刑之罪，而受六個月以下有期徒刑或拘役之宣告
    者，得以新臺幣一千元、二千元或三千元折算一日，易科罰
    金。」，經比較修正前後之易科罰金折算標準，以被告行為
    時之規定，較有利於被告，則應依刑法第2條第1項前段，適
    用行為時刑法第41條第1項前段及罰金罰鍰提高標準條例第2
    條前段之規定，定其折算標準。
(四)被告行為後，刑法第51條業於民國94年2月2日修正公布，並
    於95年7月1日施行，修正前刑法第51條規定：「數罪併罰，
    分別宣告其罪之刑，依左列各款定其應執行者：」其中第5
    款規定：「宣告多數有期徒刑者，於各刑中之最長期以上，
    各刑合併之刑期以下，定其刑期。但不得逾二十年。」，修
    正後刑法第51條第5款規定：「宣告多數有期徒刑者，於各
    刑中之最長期以上，各刑合併之刑期以下，定其刑期。但不
    得逾三十年。」，比較結果，被告行為後刑法並非較有利於
    行為人，依刑法第2條第1項前段之規定，仍應依被告行為時
    刑法，定其應執行之刑，
(五)經綜合被告本件全部罪刑之結果而為比較，被告行為後之刑
    法並不較有利於被告，本件應適用被告行為時刑法之規定論
    處。至緩刑之宣告，依最高法院95年第8次刑事庭會議決議
    則應適用新法第74條之規定。
三、核被告所為，係犯被告行為時之刑法第284條第1項之過失傷
    害及同法第185條之4之肇事致人受傷而逃逸罪。被告所犯上
    開二罪，犯意各別，行為互殊，應予分論併罰。
四、原審基於上揭理由，因依被告行為後刑法第2條第1項前段、
    被告行為時刑法第185條之4、第284條第1項前段、第41條第
    1項前段、第2項、第51條第5款及罰金罰鍰提高標準條例第1
    條前段即被告行為時刪除前罰金罰鍰提高標準條例第2條各
    規定，於審酌被告犯罪之動機、手段、所生危害及犯罪後矢
    口否認犯行等一切情狀，分別就過失傷害部分，量處有期徒
    刑3月，如易科罰金，以銀元300元即新台幣900元折算1日，
    就駕駛動力交通工具肇事，致人受傷而逃逸，處有期徒刑6
    月，如易科罰金，以銀元300元即新台幣900元折算1日，並
    定其應執行有期徒刑7月，如易科罰金，以銀元300元即新台
    幣900元折算1日。核其認事用法，俱無違誤，量刑亦甚允洽
    。公訴人上訴意旨以被告要求告訴人和解，竟又反悔不願和
    解，顯見被告毫無悔意，且惡性非輕，乃原判決就其肇事逃
    逸部分，僅量處有期徒刑6月，顯有輕縱云云，但查被告已
    與告訴人達成和解，並賠償告訴人新台幣3萬元，有和解書1
    份在卷為憑，公訴人未及審酌上開情狀，遽以提起本件上訴
    ，為無理由，應予駁回。
五、查被告前此未曾受有期徒刑以上刑之宣告，有本院被告全國
    前案紀錄表1紙存卷可參，偶因一時失察，致罹刑章，惡性
    非重，經此科刑教訓，日後當知警惕而無再犯之虞，故本院
    認其所受上開刑之宣告，以暫不執行為適當，併予宣告緩刑
    3年，以啟自新。
據上論斷，應依刑事訴訟法第368條、被告行為後修正之刑法第
74條第1款，判決如主文。
本案經檢察官曾忠己到庭執行職務
中    華    民    國    95    年    11    月    8     日
                刑事第二十庭  審判長法  官  尤  豐  彥
                                    法  官  張  明  松
                                    法  官  黃  金  富
以上正本證明與原本無異。
駕駛動力交通工具肇事，致人死傷部分如不服本判決，應於收受
送達後十日內向本院提出上訴書狀，其未敘述上訴之理由者並得
於提起上訴後十日內向本院補提理由書（均須按他造當事人之人
數附繕本）。
過失傷害部分不得上訴。
                                    書記官  高  士  童
中    華    民    國    95    年    11    月    10    日
附錄：本案論罪科刑法條全文
中華民國刑法第185條之4（肇事遺棄罪）
駕駛動力交通工具肇事，致人死傷而逃逸者，處6月以上5年以下
有期徒刑。
中華民國刑法第284條第1項（過失傷害罪）
因過失傷害人者，處6月以下有期徒刑、拘役或5百元以下罰金，
致重傷者，處1年以下有期徒刑、拘役或5百元以下罰金。


司法院資訊處製作；財團法人民間司法改革基金會備份。
